臺灣高等法院臺中分院刑事裁定　　　　　　　　　　　九十一年度抗字第七五九號
　　抗　告　人
　　即　自訴人　甲○○
　　被　　　告　乙○○
右列抗告人因偽造文書案件，不服臺灣苗栗地方法院中華民國九十一年九月十一日裁
定（九十年度自字第四號）提起抗告，本院裁定如左：
    主　  文
抗告駁回。
    理 　 由
一、本件抗告意旨略以：原審裁定書理由欄第三點謂：
(一)被告乙○○於臺灣苗栗地方法院八十九年度自字第四四號「刑事判決」（應係刑
    事裁定）理由欄第二點之記載．．．．亦無礙於其前揭「判決」（應係裁定）實
    體上之判斷．．．．．。
(二)至被告於前揭「判決」（應係裁定）理由書第三點之記載．．．．且無礙於該「
    判決」（應係裁定）實體上之判斷．．．．．。
(三)綜上觀之，可知原審無力區分「判決」與「裁定」之相異，正如不知「雞」與「
    鴨」之不同，致其所述裁定理由流於荒唐，無人能解，為此提起抗告云云。
二、按刑法第二百十三條之公務員登載不實罪，係以「公務員明知為不實之事項，而
    登載於職務上所掌之公文書，足以生損害於公眾或他人者」為構成要件，而所謂
    「不實之事項」係指公務員所登載之內容，與事實不符者而言，若公務員本於其
    專業之判斷，對於事件表示個人之見解，或係對於字義之解釋，引用不同之詞句
    ，縱有誤，亦與「不實之事項」迥異，尚難遽論以該條之罪。本件自訴人雖指摘
    被告乙○○涉有刑法第二百十三條之罪嫌（自訴意旨詳如附件自訴狀及自訴理由
    狀所載）。經查：
(一)被告乙○○於其所制作臺灣苗栗地方法院八十九年度自字第四四號刑事裁定書理
    由欄中曾記載：「三、經查：．．．(四)復前揭裁定（指臺灣苗栗地方法院八十九
    年度自字第二０號裁定）理由欄第三點中之（二）、（三）二項，所欲探討之爭
    點，與臺灣高等法院臺中分院八十九年度抗字第三五九號刑事裁定中理由欄第四
    點（三）、（四）二項完全相同，則被告三人於調查一切事證之後，所得之心證
    與臺灣高等法院臺中分院相同時，自得援引上開裁定之理由。自訴人指摘被告三
    人對於前揭裁定理由欄第三點中之（二）、（三）二項為「抄襲」，而非「查知
    」，但卻未提出被告三人未為調查事證之證據，尚難因自訴人片面指摘而將被告
    三人論以刑法第二百十三條公務員登載不實罪。」等語，此有該刑事裁定書一份
    在卷可參。自訴人雖指摘前揭八十九年自字第二０號裁定書所記載之上開二項，
    係「抄襲」本院八十九年度抗字第一二五九號刑事裁定之理由，而非審理前揭八
    十九年度自字第二０號之法官所「查知」之結果，況前揭八十九年度自字第二０
    號刑事裁定中亦係記載「查知」，而非「援引」，詎被告乙○○竟於裁定中記載
    「自得援引．．．」，顯係出於不實之記載；又前揭八十九年自字第二０號裁定
    亦僅記載「經本院調閱本院八十八年度自字第六號卷宗後，查知．．．」，惟被
    告乙○○卻於其所制作之裁定書中記載「．．．則被告三人於『調查一切事證』
    之後，所得之心證．．．」等語，故被告乙○○所為「調查一切事證」之記載，
    亦有不實；另不同法院不同之刑事裁定，並非做學問探討法律問題，又何來「．
    ．．所欲探討之爭點．．．．完全相同」之有；而我國為罪刑法定主義（補充自
    訴理由狀載為罪刑法庭主義）的成文法國家，各種刑事罪責皆有條文定其犯罪要
    件，非各級法院的法官可任意解釋，本案被告乙○○於其所撰之刑事裁定理由三
    之（三）卻明載：「刑法第二百十三條所謂『登載不實』係指該項登載的事項必
    須是法律上重要的。‧‧如果對於法律上非重要事項為不實登載，對於文書證明
    力即不生影響，即難以該條之罪相繩。且判決上開記載若係出於過失所致，更與
    該條之罪須出於直接故意之要件不該當，前案被告羅永安並無明知不實事項而為
    登載不實之犯行可言。」等語，顯置刑法第二百十三條之犯罪要件於不顧，而逕
    行認定「刑法第二百十三條所謂『登載不實』係指該項登載的事項必須是法律上
    重要的」事項，自有登載不實之行為。查，被告乙○○於其所撰寫之前揭裁定中
    ，就刑法第二百十三條犯罪構成要件所為之解釋，係本於自身之專業素養所表示
    之見解；另於前揭裁定理由三、(四)所為之記載，係依其調查證據所得，而為之判
    斷，縱所用之詞句（例如前述之「援引」、「調查一切事證」、「．．．所欲探
    討之爭點．．．．完全相同」）與自訴人之認知不同，揆諸前開之說明，亦難論
    以刑法第二百十三條之罪責。
(二)從而，原審審核後認被告乙○○犯罪嫌疑不足，因而裁定駁回自訴，核無違誤，
    雖原審裁定理由中有如抗告意旨所稱，將「裁定」誤繕為「判決」，但仍無礙於
    原審前開裁定之認定，抗告人仍執前詞指摘原裁定不當，為無理由，應予駁回。
三、據上論結，應依刑事訴訟法第四百十二條，裁定如主文。
中　　　華　　　民　　　國　　　九十一　 年　　   十      月   三十一   日
                                    臺灣高等法院臺中分院刑事第十庭
                                          審判長法　官  林　照　明
                                                法　官  王　　　銘
                                                法　官  蔡　名　曜
右正本證明與原本無異。
不得再抗告。
                                                書記官  許　哲　禎
中　　　華　　　民　　　國　　　九十一　 年　　  十一     月     四     日
                                                                        Ｉ
